【裁判字號】    89,上訴,1358
【裁判日期】    900314
【裁判案由】    偽造文書等
【裁判全文】
臺灣高等法院高雄分院刑事判決          八十九年度上訴字第一三五八號
    上  訴  人
    即  被  告  戊○○
    選任辯護人  林復華
    上  訴  人
    即  被  告  甲○○
    上  訴  人
    即  被  告  己○○
                蔡進清
    上  訴  人
    即  被  告  丁○○
右上訴人等因偽造文書等案件，不服臺灣高雄地方法院八十九年度訴字第二０八號中
華民國八十九年八月十五日第一審判決（起訴案號：臺灣高雄地方法院檢察署八十八
年度偵字第一二二五九號、第一０九八九號），提起上訴，本院判決如左：
      主      文
原判決關於戊○○、甲○○、己○○、丁○○部分均撤銷。
戊○○牙保贓物，累犯，處有期徒刑陸月，如易科罰金，以佰元折算壹日。
甲○○故買贓物，累犯，處有期徒刑伍月，如易科罰金，以佰元折算壹日。又共同
偽造私文書，足以生損害於他人，累犯，處有期徒刑陸月，如易科罰金，以佰元折
算壹日，偽造之八十八年一月二十七日賣主丙○○與買主甲○○汽車買賣合約書貳紙
、偽造之八十八年一月二十七日賣主丙○○與買主己○○汽車買賣合約書貳紙均沒收
。應執行有期徒刑玖月，如易科罰金，以佰元折算壹日。偽造之八十八年一月二十
七日賣主丙○○與買主甲○○汽車買賣合約書貳紙、偽造之八十八年一月二十七日賣
主丙○○與買主己○○汽車買賣合約書貳紙，均沒收。
己○○故買贓物，處有期徒刑肆月，如易科罰金，以佰元折算壹日。又共同偽造私
文書，足以生損害於他人，處有期徒刑伍月，如易科罰金，以佰元折算壹日。偽造
之八十八年一月二十七日賣主丙○○與買主甲○○汽車買賣合約書貳紙，偽造之八十
八年一月二十七日賣主丙○○與買主己○○汽車買賣合約書貳紙均沒收。應執行有期
徒刑柒月，如易科罰金，以佰元折算壹日，偽造之八十八年一月二十七日賣主丙○○與買主甲○○汽車買賣合約書貳紙、偽造之八十八年一月二十七日賣主丙○○與買
主己○○汽車買賣合約書貳紙均沒收。
丁○○故買贓物，處有期徒刑肆月，如易科罰金，以佰元折算壹日。緩刑貳年。
      事      實
一、戊○○前因違反槍砲彈藥刀械管制條例，經臺灣高等法院臺南分院以八十五年度
    上易字第一五四八號判處有期徒刑八月確定，於民國八十六年十二月三日執行完
    畢。又甲○○前因偽造文書案件，經臺灣高等法院臺南分院以七十八年度上更二
    字二八五號判決有期徒刑三月十五日確定，於八十五年十二月五日執行完畢。
二、緣陳懷恩於八十八年七月間，在跳蚤雜誌刊登欲購買雙Ｂ自用小客車之廣告，乙
    知某年籍姓名不詳自稱「顏小姐」之成年人，向其兜售欠缺行車執照之車號ＹＴ
    —０００三號ＢＭＷ牌自小客車一部，係來路不乙之贓物（原為丙○○所有，於
    八十七年七月九日下午一時十五分許出租予孫惟堅，於同日，孫惟堅於臺南市內
    應徵接待司機時，遭人騙取該車），竟仍於八十七年七月二十日下午，在臺南縣
    西港鎮新興村一五巷五二號其經營之電腦公司前，以新臺幣（下同）十萬元之代
    價，向該名自稱「顏小姐」之人購買車號ＹＴ—０００三號自小客車一部。因該
    車欠缺行車執照，陳懷恩乃於八十七年十一月初，在臺南市○○路○段八九號黃
    建雄住處隔壁，將車號ＹＴ—０００三號自小客車交付予知情黃建雄，向黃建雄
    表乙該車欠缺行車執照及相關車籍資料，委託黃建雄代為訊問可否申辦該車之行
    車執照及代為處理該車。黃建雄乙知陳懷恩所交付之車號ＹＴ—０００三號自小
    客車係來路不乙之贓物，仍予以收受，並於八十七年十二月初，在臺南市○○路
    ○段八六號旁騎樓，告知辛文祺車號ＹＴ—０００三號自小客車係欠缺行車執照
    及相關車籍資料之車輛，復將之交付予知情之辛文祺代為出售。辛文祺乙知車號
    ＹＴ—０００三號自小客車為來路不乙之贓車，竟猶予以收受，並於八十七年十
    二月底，在臺南市○○路七八二號「仁翔保養廠」委託知情之戊○○代為出售，
    因於該車之天窗略有損壞，辛文祺乃將該車置於前開「仁翔保養廠」先行修復天
    窗，再於八十八年一月二十七日將車號ＹＴ—０００三號自小客車交付予戊○○
    尋找買主。戊○○乙知車號ＹＴ—０００三號自小客車係來路不乙之贓物，猶予
    以收受，並於八十八年一月二十七日下午四時三十分許，在臺南市○○路○段一
    七九號旁，將該車交付予知情之葉三龍代為出售，且於葉三龍出售該車後，自葉
    三龍處取得現金八萬元及以高雄市第三信用合作社為付款人、到期日八十八年二
    月二十八日、票面金額十萬元之支票一紙。戊○○自葉三龍處取得前開現金及支
    票後，乃於八十八年一月二十八日，交付五萬元予辛文祺充作出售車號ＹＴ—０
    ００三號自小客車之價款。辛文祺於取得戊○○交付之汽車價款五萬元後，本應
    將之全數交付予委託出售車輛之黃建雄，竟另基於意圖為自己不法之所有，向黃
    建雄佯稱因車號ＹＴ—０００三號自小客車之車牌被警方查扣，該車又無行車執
    照及其他相關之車籍資料，已以低價二萬元轉賣予解體場等語，致黃建雄不疑有
    他而陷於錯誤，辛文祺遂僅交付二萬元予黃建雄充作出售車號ＹＴ—０００三號
    自小客車汽車之代價，因而獲得減免應轉付黃建雄三萬元之不法利益。葉三龍自
    戊○○處收受車號ＹＴ—０００三號自小客車後，旋即於八十八年一月二十七日
    晚間八時許，將之開往高雄市○○○路五九六號「禾益汽車商行」向甲○○兜售
    ，甲○○乙知車號ＹＴ—０００三號自小客車係來路不乙之贓車，詎仍予以買受
    ，並交付現金八萬元及票面金額十萬元之支票一紙予葉三龍。甲○○於買受車號
    ＹＴ—０００三號自小客車後，乃在高雄市○○○路五九六號「禾益汽車商行」
    內，立即（即八十八年一月二十七日晚間八時許）將之轉售予知情之己○○，己○○並交付二十一萬五千元予甲○○。葉三龍、甲○○、己○○為掩飾渠等間不
    正常之汽車交易過程，遂另共同基於偽造私文書之犯意聯絡，由甲○○於丙○○
    （賣方）與甲○○（買方）、丙○○（賣方）與己○○（買方）之汽車買賣合約
    書（各為一式二份）上，偽造汽車所有權人「丙○○」之簽名於甲方（賣方）項
    下，並由葉三龍於丙○○（賣方）與甲○○（買方）之汽車買賣合約書（一式二
    份）上偽造「辛文祺」之簽名於代售人項下，足以生損害於丙○○與辛文祺，並
    將丙○○（賣方）與己○○（買方）之汽車買賣合約書交予己○○收執。己○○
    於買受車號ＹＴ—０００三號自小客車後，於八十八年一月二十九日，在高雄大
    順一路二五０號「富祥汽車商行」，復以三十八萬元之價格出售予知情之丁○○
    。丁○○乙知車號ＹＴ—０００三號自小客車為來路不乙之贓物，仍以三十八萬
    元之價格予以買受，並交付現金十萬元及到期日分別為八十八年二月五日、八十
    八年二月十日之支票予己○○。丁○○於取得車號ＹＴ—０００三號自小客車後
    ，再於八十八年二月一日駕駛該車前往高雄市紅毛港漁會前詢問陳清進（另行審
    結）是否有意購買。陳清進乃於八十八年二月二日下午四時許，在高雄市○○區
    ○○路、桂林路口加油站，以四十五萬元之價格向丁○○買受該車，預付定金二
    十五萬元，並於八十八年二月十日晚間七時許，將車號ＹＴ—０００三號自小客
    車出借予不知情之李世樑作為迎娶之用。嗣於八十八年二月十一日凌晨二時許，
    李世樑將車號ＹＴ—０００三號自小客車停放在高雄市小港區○○○路四十一號
    馬路旁，經警查獲該車為贓車，而查悉上情。
三、案經被害人丙○○訴請高雄市政府警察局小港分局移送臺灣高雄地方法院檢察署
    檢察官偵查起訴。
      理      由
一、訊據上訴人即被告戊○○、甲○○、己○○、丁○○均矢口否認有上開犯行，被
    告戊○○固不否認於八十七年十二月底受被告辛文祺之委託代售車號ＹＴ—００
    ０三號自小客車，經被告辛文祺修理天窗後，在八十八年一月二十七日交付，而
    由其代覓買主，再於同日將車號ＹＴ—０００三號自小客車交付予葉三龍，委託
    葉三龍代為出售，並自葉三龍處收受價金十八萬元；被告甲○○固不否認於八十
    八年一月二十七日向被告葉三龍購買車號ＹＴ—０００三號自小客車，交付定金
    十八萬元，並於賣主丙○○與買主甲○○、賣主丙○○與買主己○○汽車買賣合
    約書甲方（賣方）項下自行書寫車主「丙○○」之姓名；被告己○○固不否認於
    八十八年一月二十七日向被告甲○○購買車號ＹＴ—０００三號自小客車，交付
    定金二十一萬五千元，嗣於八十八年一月二十九日出售予被告丁○○，並與被告
    甲○○簽訂汽車買賣合約書；被告丁○○固不否認於八十八年一月二十九日向被
    告己○○購買車號ＹＴ—０００三號自小客車，並交付現金十萬元及支票二紙為
    支付等情。惟均矢口否認有何公訴人所指之犯行，被告戊○○辯稱：伊是將車子
    交給葉三龍去賣，事後葉三龍說車子賣五十二萬元，並交定金十八萬給伊，因伊
    當時沒空，所以請在臺南的同事先交付五萬元給辛文祺，當初查詢結果車子並不
    是贓車；被告甲○○辯稱：伊與葉三龍已經交易多時，過去交易都沒有出過問題
    ，所以伊信任葉三龍，而且車子經查詢也不是失竊車，伊才會購買，至於合約書
    上車主的姓名是順筆寫的，並沒有偽造文書的意思；被告己○○則辯稱：伊與甲○○交易過很多次，都沒有出過問題，所以信任甲○○，才在證件未齊備的情形
    下買車，而且當時有查詢過不是贓車；被告丁○○亦辯稱：伊是信任己○○，而
    且己○○有提出買賣合約書及一份車籍資料，伊才向己○○購買，並不知道車子
    是贓車云云。
二、經查：
  (一)車號ＹＴ—０００三號自小客車係車主丙○○於八十七年七月九日下午一時十五
    分許出租予證人孫惟堅，證人孫惟堅於當天在臺南市內應徵接待司機工作時，遭
    人詐騙該車等情，業經證人丙○○於警訊中、證人孫惟堅於原審法院中證述綦詳
    ，證人孫惟堅並於八十七年七月九日向臺南市警察局第一分局報案該車遭詐騙，
    有臺南市警察局第一分局受理刑事案件報案三聯單附於八十七年度偵字第二四二
    三三號卷可稽，是車號ＹＴ—０００三號自小客車係因詐欺之財產犯罪所得之贓
    物一情，堪予認定。（並經本院調閱台灣高雄地方法院八十八年度易字第三二三
    八號孫惟堅被訴詐欺案件卷查乙）。
  (二)又車號ＹＴ—０００三號自小客車係車主丙○○於八十八年二月三日向警方申報
    於當日晚間九時三十分許，在高雄市○○區○○路西子灣停車場被竊，而證人孫
    惟堅前於八十七年七月九日即向警方申報車號ＹＴ—０００三號自小客車遭人詐
    騙等情，並經被害人丙○○指述、證人孫惟堅證述在卷。再者，警方之電腦系統
    雖與監理機關之電腦系統連線，然監理機關就得禁止過戶之情形僅限於失竊，而
    不及於遭詐欺之情形，是車號ＹＴ—０００三號自小客車雖於八十七年七月九日
    即經證人孫惟堅向警方申報遭詐騙，然此並不顯示於監理機關之電腦系統，車主
    亦不得以車輛遭詐騙為由，向監理機關主張禁止過戶，合先敘乙。另丙○○係出
    租予孫惟堅，竟向警方申報失竊，經檢察官以未指定犯人向該管公務員誣告他人
    涉犯竊盜罪提起公訴，臺灣高雄地方法院以八十九年度雄簡字第九六號判處丙○○罪刑並宣告緩刑在案，亦經本院調閱上開卷宗查乙。
  (三)又行車執照係用以表乙車籍資料，包括車齡、車號、車主等之證件，亦係作為車
    輛擁有正當來源之重要證乙文件，一般汽車駕駛均知駕駛車輛時應隨身攜帶以便
    查驗，辦理汽車過戶時，行車執照更是不可或缺之重要文件，此為眾所周知之事
    。然被告甲○○、己○○、丁○○等人於買受時車號ＹＴ—０００三號自小客車
    ，均未取得該車之行車執照及其他相關車籍資料，被告戊○○於代售該部自小客
    車時，亦未取得該車之行車執照及其他相關車籍資料，此已與一般交易之常情有
    悖。況且，贓物不限於因竊盜犯罪所得之物，因其他財產犯罪所得之物亦屬之，
    是一般買賣車輛之人仍需在有其他足資證乙車輛正當來源之證件下交易，始為交
    易之常態，不得僅因該車並未申報失竊，即認其非贓物甚乙。再者，固然車輛之
    處分不以所有權人為限，然授權他人代為處理車輛，該他人必有得顯示其係有權
    處分之相關憑證，交易相對人始有相信該他人之可能，交付行車執照不失為代表
    該他人為有權處分之重要依據，否則於該他人於出售車輛時，交易相對人如何確
    定出賣人為何人，如何確定該他人是否為有權處分之人。
  (四)被告戊○○、甲○○、己○○均為從事中古汽車買賣之人，被告甲○○更為「禾
    益汽車商行」之負責人，被告己○○亦為「熊鶯汽車商行」之負責人，渠等對一
    般汽車交易所應具備之證件及買賣之程序，更應較一般人為熟識，對中古汽車所
    應具備之行情，亦有一定程度之認識；再佐以，被告丁○○於警訊中供稱係以三
    十八萬元之代價向被告己○○購買該車，另案被告陳清進亦稱係以四十五萬元之
    代價向被告丁○○購買該車（見警卷第十二頁、第十一頁），雖被告丁○○其後
    改稱係以五十五萬元向被告己○○購買車號ＹＴ—０００三號自小客車（見原審
    法院八十九年三月九日訊問筆錄），然被告丁○○製作警訊筆錄之時間為八十七
    年二月十一日上午七時五十分，有警訊筆錄可參，距其向被告己○○購買車號Ｙ
    Ｔ—０００三號自小客車之八十八年一月二十九日，僅相距二星期左右，被告丁○○對買入車號ＹＴ—０００三號自小客車之價格應當記憶甚為清晰，而無誤記
    之可能；況且，另案被告陳清進於警訊中亦稱：向被告丁○○買入車號ＹＴ—０
    ００三號自小客車之價格為四十五萬元，另案被告陳清進製作警訊筆錄之時間為
    八十八年二月十一日上午六時二十分許，距向被告丁○○購買車號ＹＴ—０００
    三號自小客車之八十八年二月二日，僅相距九天，另案被告陳清進更無誤記價額
    之可能，以被告丁○○買入及賣出之時間相距僅有四天，車號ＹＴ—０００三號
    自小客車於該期間內又無何受損害之情形，被告丁○○當無折價十萬元以出售之
    必要，益見被告丁○○於原審法院所述係以五十五萬元買入車號ＹＴ—０００三
    號自小客車之情為不可採，應以被告丁○○於警訊中之供述為可採。既被告丁○○係以三十八萬元之價格向被告己○○購買車號ＹＴ—０００三號自小客車，而
    被告己○○係於八十八年一月二十七日買入後，於八十八年一月二十九日即再行
    轉手出售予被告丁○○，衡情被告己○○向被告甲○○購買車號ＹＴ—０００三
    號自小客車之價格不可能高於三十八萬元，足認被告戊○○、甲○○、己○○於
    警、偵訊及原審、本院審理中所述買入或賣出之價格，均為不實；再者，被告戊○○、甲○○、己○○歷次於警、偵訊及原審、本院審理中供述之買賣價格均有
    不同，益見渠等係有隱瞞真實交易價格之意。
  (五)被害人丙○○於警訊中陳稱車號ＹＴ—０００三號自小客車當時之價值約六十萬
    元，是與被告甲○○、己○○買入之價格已有相當之差距，以被告戊○○、甲○○、己○○均為從事中古汽車買賣之人，當可辨識中古車輛應有之市價，渠等在
    欠缺任何證乙文件之情形下，以顯不相當之價格牙保或買入車號ＹＴ—０００三
    號自小客車，堪認渠等對車號ＹＴ—０００三號自小客車係贓車一情，有所認識
    。再者，被告戊○○、甲○○、己○○於警、偵訊及原審、本院審理中所述之買
    賣價格不可採，及被告甲○○、己○○購入車號ＹＴ—０００三號自小客車之價
    格應低於三十八萬元等情，已如前述，是被告甲○○、己○○為何於汽車買賣合
    約書上書寫渠等之交易價格為五十二萬元，而不以真正之交易價格為之，益證被
    告甲○○、己○○之目的即在掩飾渠等間以不相當價格買賣該車之事實。又同案
    被告辛文祺於原審法院清楚供述被告戊○○告知出售車號ＹＴ—０００三號自小
    客車所得係五萬元（見原審法院八十九年三月二十八日訊問筆錄），與市場應有
    之交易價格相差甚大，被告戊○○所稱同案被告葉三龍係以五十餘萬元出售該車
    ，復與實情不符，已如前述，是綜合上情觀之，被告戊○○、甲○○、己○○對
    車號ＹＴ—０００三號自小客車係贓車一情有所認識，亦堪認定，被告戊○○牙
    保贓物之犯行，被告甲○○、己○○故買贓物之犯行，均堪認定。
  (六)另被告丁○○雖亦以不知車號ＹＴ—０００三號自小客車為贓車，且被告己○○
    曾出示買賣契約及車籍資料為辯，然被告丁○○買入該車之價格應為三十八萬元
    ，而非五十五萬元一情，已如前述，是被告丁○○購買該車之價格以顯較市價為
    低；且被告己○○所提出買賣契約上書寫之價格為五十二萬元，較被告丁○○買
    入之價格為高，以被告己○○買入及賣出車號ＹＴ—０００三號自小客車之時間
    僅相差二天，被告丁○○亦無相信該買賣契約之理；再輔以，被告己○○並無任
    何有關車號ＹＴ—０００三號自小客車之車籍資料可以提出，為被告己○○所不
    否認，是無被告丁○○所述之車籍資料存在甚乙，被告丁○○以顯低於市價之價
    格，買入未具任何證件之車輛，故被告丁○○對車號ＹＴ—０００三號自小客車
    係贓車一情有所認識，亦堪認定。被告丁○○故買贓物之犯行，應堪認定。
  (七)再者，被告甲○○、己○○乙知車號ＹＴ—０００三號自小客車係贓車一情，已
    如前述，不論被告甲○○、己○○係經由何等方式知悉車主為丙○○，渠等應知
    丙○○並未授權任何人出售前開車輛，被告甲○○、己○○為掩飾渠等間不正常
    之交易過程，竟以車主丙○○之名義前後書立四份（一式二份，共為二式）汽車
    買賣合約書，推由被告甲○○在賣主丙○○與買主甲○○、賣主丙○○與買主己○○之汽車買賣合約書於甲方（賣方）項下偽造「丙○○」之簽名，且未經被告
    辛文祺之授權或同意，擅由同案被告葉三龍於賣主丙○○與買主甲○○之汽車買
    賣合約書上代售人項下偽造「辛文祺」之簽名，渠等有偽造文書之犯意甚乙。被
    告甲○○辯稱係因習慣才寫上車主之姓名一詞，顯不可採。此外，復有上開汽車
    買賣契約書影本二紙在卷可稽，被告甲○○、己○○偽造私文書之犯行，亦堪認
    定。
  (八)證人即高雄市汽車商業同業公會理事長賴坤獅於本院調查中雖證稱：「公會現在
    有提供買賣契約書給會員使用。」「如果中間有經過很多手買賣，依規定是一手
    接一手，每一手都要寫合約書，實際上也有的直接寫買方及賣方，他就不願意寫
    出中間人的轉手過程，怕買方認為賺很多差價，買賣時要提供行車執照，但如果
    有遺失，我們也用電腦上的資料來寫，這要經過賣方的同意，他才會把車交出來
    。」「如有授權沒有硬性規定一定要由原車主出面，但一定要寫代售人，但一般
    在監理所資料也是寫原車主的名字為賣方」云云（見本院九十年一月二日訊問筆
    錄），雖證乙在買賣車輛時確有省略中間人，直接寫上出賣人與最終承買人之情
    形，但依賴坤獅之證言，仍必須由出賣人提供行車執照，如行車執照遺失，始可
    用電腦上查得之資料填寫，惟無論如何，均需經過賣方之同意或授權，始可代為
    填寫。查本件汽車買賣合約書上既自始均無原車主丙○○之填載資料，依一般之
    經驗而言，如確係出賣汽車，其合約書上出賣人欄部分均需由出賣人填寫完成，
    始能認為其已有出售該車之同意或授權，而本件汽車既無行車執照等證件，原汽
    車所有權人丙○○又未在汽車買賣合約書上出賣人欄填載其姓名、年籍以表示出
    售該車之意，另依電腦查得之丙○○資料，係住居於高雄市新興區○○○路四十
    號八樓，並有電話之資料，可輕易與之聯絡查證以資確認，乃被告甲○○、己○○竟均未與丙○○聯絡、查證，於並無該車籍資料之情形下，復未經丙○○同意
    下擅自填載丙○○，偽造丙○○之名義，製作不實之買賣契約書，顯有偽造私文
    書之故意。自不能僅因汽車買賣，填寫買賣合約書時有省略中間交易之習慣，遽
    認被告甲○○、己○○在未經授權之情形下，即有代填原車主丙○○姓名、年籍
    之權利，而無偽造私文書故意之有利認定，併予乙。
三、核被告甲○○、己○○、丁○○乙知係來路不乙之贓物而予以買受，核其所為均
    係犯刑法第三百四十九條第二項之故買贓物罪。又被告戊○○乙知為贓物而收受
    ，並媒介他人購買之行為，核其所為均係犯刑法第三百四十九條第二項之牙保贓
    物罪。又被告甲○○、己○○乙知車號ＹＴ—０００三號自小客車為贓車，竟於
    四份汽車買賣合約書上（即各以丙○○為出賣人、甲○○為買受人，及以丙○○
    為出賣人、己○○為買受人，各一式二份，共計四份）偽造「丙○○」之署押，
    於二份汽車買賣合約書上（即以丙○○為出賣人、甲○○為買受人，一式二份）
    偽造辛文祺之署押，偽以丙○○之名義與被告甲○○、己○○簽訂買賣契約，核
    其所為係犯刑法第二百十條之偽造私文書罪。又偽造署押為偽造文書之部分行為
    ，不另論罪。被告甲○○、己○○雖先後書立四份汽車買賣合約書，然此均為達
    成掩飾渠等不正常交易之單一犯意所為，為法律上之一行為，為單純一罪。被告
    葉三龍、甲○○、己○○就前開偽造私文書之犯行間，有犯意之聯絡及行為分擔
    ，皆為共同正犯。又被告甲○○、己○○係為達成掩飾渠等故買贓物之犯行，始
    偽造私文書，是被告甲○○、己○○所犯故買贓物與偽造私文書間，犯意各別，
    罪名有異，應予分論併罰。公訴人認被告甲○○、己○○所犯上開二罪間，有方
    法結果之牽連關係，尚有未洽。又被告戊○○前因違反槍砲彈藥刀械管制條例案
    件，經臺灣高等法院臺南分院判處有期徒刑八月，於八十六年十二月三日執行完
    畢，被告甲○○前因偽造文書案件，經臺灣高等法院臺南分院判處有期徒刑三月
    十五日，於八十五年十二月五日執行完畢，各有臺灣高等法院被告全國前案紀錄
    表附卷可參，被告戊○○、甲○○受有期徒刑之執行完畢，五年以內再犯有期徒
    刑以上之罪，為累犯，應依刑法第四十七條規定，加重其刑。
四、原審就被告戊○○、甲○○、己○○、丁○○等四人據以論罪科刑，固非無見，
    惟按刑法第四十一條已於民國九十年一月十日修正公布，同年一月十二日生效，
    其修正後之規定為犯最重本刑為五年以下有期徒刑以下之刑之罪，而受六個月以
    下有期徒刑或拘役之宣告，因身體、教育、職業、家庭之關係，或其他正當事由
    ，執行顯有困難者得易科罰金。以之與修正前之規定相比較，以修正後之規定較
    有利於被告，依刑法第二條第一項前段之規定，應適用裁判時之法律。原審就上
    開法律之變更未及比較適用，自有未洽。另被告甲○○故買物及偽造私文書部
分，因被告甲○○於購入車一部後，為求出售，始另行起意偽造買賣契約書，
    且該車現已由被害人丙○○領回，損害尚輕，原審就此部分量處故買物部分有
    期徒刑六月，偽造私文書部分有期徒刑七月，尚嫌略重，亦有未洽。被告等上訴
    意旨，仍執前詞，否認犯罪，均指摘原判決不當，雖均無理由，但原判決既有上
    開可議之處，自仍應由本院將原判決關於戊○○、甲○○、己○○、丁○○部分
    撤銷改判。爰審酌被告戊○○乙知係贓車而予以媒介牟利，暢通財產性犯罪所得
    之行銷管道，助長社會財產性犯罪之風氣，且犯後一再否認犯行，未見悔意；被
    告甲○○、己○○均以經營中古車買賣為業，竟牙保、故買來路不乙之贓物，惡
    性較為重大，且為掩飾其贓物犯行，竟偽以「丙○○」名義簽訂買賣契約，足以
    生損害於丙○○，犯後又一再否認犯行，未見悔意，惟念其對被害人所生之損害
    尚輕；被告丁○○乙知為來路不乙之贓物，竟予以買受，且犯後一再否認犯行，
    尚無悔意，惟念其對被害人所生之損害尚輕等一切情狀，各量處如主文所示之刑
    ，並均諭知易科罰金之折算標準。並就被告甲○○、己○○部分定其應執行之刑
    ，以及諭知易科罰金之折算標準。又被告丁○○前未曾受有期徒刑以上刑之宣告
    ，此有台灣高等法院被告全國前案紀錄表可參，因一時貪圖小利致罹刑典，惟被
    害人已將車輛取回，所生之損害尚輕，經此偵審程序及罪刑之宣告，當知所警惕
    ，信無再犯之虞，本院因認所宣告之刑以暫不執行為當，併予宣告如主文所示之
    緩刑，以啟自新。至偽造之八十八年一月二十七日賣主丙○○與買主甲○○汽車
    買賣合約書二紙、偽造之八十八年一月二十七日賣主丙○○與買主己○○汽車買
    賣合約書署押二紙，為共同被告甲○○、己○○所有，因犯罪所用之物，爰依刑
    法第三十八條第一項第二款規定，宣告沒收。至前開四紙偽造汽車買賣合約書上
    偽造「丙○○」共四枚及「辛文祺」之署押共二枚，為偽造私文書之一部分，因
    偽造之汽車買賣合約書已經本院宣告沒收，偽造之「丙○○」、「辛文祺」署押
    即包括其內，爰不另以宣告沒收。
五、至公訴人另認被告甲○○、己○○另涉有行使偽造私文書之罪嫌；然按刑法所謂
    行使偽造私文書，係指行為人本於文書之內容有所主張而言，被告己○○、丁○○固均稱有於買賣車輛時出示該買賣契約，然被告丁○○乙知車號ＹＴ—０００
    三號自小客車為贓車已如前述，是被告丁○○對該契約乃主張被告己○○係自車
    主丙○○購買該車而有權處分係虛偽一情，知之甚乙，被告己○○亦知被告丁○○乙知車號ＹＴ—０００三號自小客車為贓車，其本即無權處分，是被告己○○
    並無對被告丁○○主張該契約之內容應堪認定。此外，本院復查無其他積極證據
    足證被告甲○○、己○○有何行使偽造私文書之犯行，惟公訴人認此部分與前揭
    論罪科刑之偽造私文書罪間，有高、低度行為之吸收關係，爰不另為無罪之諭知
    。
據上論斷，應依刑事訴訟法第三百六十九條第一項前段、第三百六十四條、第二百九
十九條第一項前段、刑法第二十八條、第二百十條、第三百四十九條第二項、第二條
第一項前段、第四十一條、第四十七條、第五十一條第五款、第七十四條第一款、第
三十八條第一項第二款、罰金罰鍰提高標準條例第一條前段、第二條，判決如主文。
本案經檢察官邱榮藏到庭執行職務。
中    華    民    國      九十      年       三       月     十四   日
                              臺灣高等法院高雄分院刑事第九庭
                                  審判長法官  張乙松
                                        法官  陳吉雄
                    法官  任森銓
右正本證乙與原本無異。
偽造私文書部分如不服本判決，應於判決送達後十日內向本院提出上訴狀，其未述
理由者並應於提出上訴狀後十日內向本院補提理由書（應附繕本)。
物部分不得上訴。
                                      書記官  張文斌
中    華    民    國      九十      年       三       月     十六   日
附錄：本判決論罪科刑法條：
刑法第二百十條
偽造、變造私文書，足以生損害於公眾或他人者，處五年以下有期徒刑。
刑法第三百四十九條第二項
搬運、寄藏、故買贓物或為牙保者，處五年以下有期徒刑、拘役或科或併科一千元以
下罰金。
                                                                    Ｊ


司法院資訊處製作；財團法人民間司法改革基金會備份。
